臺灣士林地方法院刑事判決　　　　　　 96年度交易字第44號
公　訴　人　臺灣士林地方法院檢察署檢察官
被　　　告　乙○○
上列被告因過失致死等案件，經檢察官提起公訴（96年度偵字第
13677 號、第15588 號），被告於準備程序中就被訴事實為有罪
之陳述，經本院合議庭裁定改由受命法官獨任依簡式審判程序進
行審理，並判決如下：
    主  文
乙○○服用酒類，不能安全駕駛動力交通工具而駕駛，處有期徒
刑陸月；又因過失致人於死，處有期徒刑拾月，應執行有期徒刑
壹年貳月。
    事  實
一、乙○○於民國95年10月6 日凌晨1 時許，在臺北市○○區○
    ○街對面堤防內，與友人共飲啤酒，其獨飲約20餘瓶，於同
    日凌晨5 時55分許飲畢後，已處於不能安全駕駛動力交通工
    具之狀態，詎仍無照駕駛車號CYH-638 號重型機車，搭載友
    人廖紋嘉沿堤防內腳踏車專用道由東往西方向行駛，行經臺
    北市○○街620 號對面之堤防內腳踏車專用道路段時，本應
    隨時注意車前狀況，採取必要之安全措施，而依當時情形天
    氣晴、道路無障礙物、視距良好等情形觀之，並無不能注意
    之情事，終因酒精作用，疏未注意車前狀況及採取必要之安
    全措施貿然前行，適王金城、甲○○○夫妻沿該專用道由東
    往西方向，同向在前行走，乙○○駕駛之上開重機車即自後
    方撞擊王金城、甲○○○，致王金城受有顱內出血之傷害，
    雖經送醫仍不治死亡；其同一過失行為，又致甲○○○受有
    雙膝性挫傷、疑似右股骨遠端陳舊性骨折之傷害。嗣警獲報
    前往處理，將乙○○送醫並測得其血中酒精濃度為159.0
    mg/dl ，換算呼氣酒精濃度值，即達每公升0.795 毫克（起
    訴書誤載為0. 75 毫克，應予更正），已超逾0.55毫克，已
    達不能安全駕駛動力交通工具之程度，始偵悉上情。
二、案經王金城之妻甲○○○訴由臺北市政府警察局內湖分局報
    告臺灣士林地方法院檢察署檢察官偵查起訴，被告於準備程
    序期日就被訴事實為有罪之陳述，經合議庭裁定改由受命法
    官獨任進行簡式審判程序。
    理  由
一、本案被告乙○○所犯係死刑、無期徒刑、最輕本刑為3 年以
    上有期徒刑或高等法院管轄第一審案件以外之罪，其於準備
    程序期日就被訴事實為有罪之陳述，經本院告知簡式審判程
    式之旨，並聽取公訴人、被告之意見後，經合議庭裁定由受
    命法官獨任進行簡式審判程序，合先敘明。又按簡式審判程
    序之證據調查，不受刑事訴訟法第159 條第1 項所定：「被
    告以外之人於審判外之言詞或書面陳述，不得作為證據。」
    之限制，此見同法第273 條之2 規定甚明，據此，證人即告
    訴人甲○○○、證人廖紋嘉於警詢時所為之陳述，以及其等
    於偵訊中具結後所為之證述、證人林詠潔於偵訊中具結後所
    為之證述，雖均係被告以外之人於審判外之陳述，惟因本案
    採行簡式審判程序，復無其他不得做為證據之法定事由，揆
    諸首揭說明，應認均具證據能力。
二、上開犯罪事實，迭據被告乙○○於警詢、偵訊及本院審理時
    坦承不諱，並有下列證據可以佐證：
  (一)酒後駕車部分：
  1.被告坦承於上揭時、地，酒後已達不能安全駕駛動力交通工
    具之程度，猶仍騎駛車號CYH-638 號重型機車肇事等情，核
    與證人甲○○○、證人廖紋嘉於警詢及偵訊時，及證人林詠
    潔於偵訊時所為之證述，大致相符（參見證人甲○○○95年
    10月6 日警詢筆錄，附於臺灣士林地方法院檢察署95年度偵
    字第13677 號卷【下稱：第13677 號卷】第11頁至第13頁、
    95年10月7 日偵訊筆錄，臺灣士林地方法院檢察署95年度相
    字第684 號卷【下稱：第684 號卷】第30頁至第32頁；證人
    廖紋嘉96年10月6 日警詢筆錄，附於第13677 號卷第16頁至
    第17頁；證人廖紋嘉、林詠潔96年11月23日偵訊筆錄，附於
    第13677 號卷第51頁至第53頁），且有道路交通事故現場圖
    、臺北市政府警察局南港分局交通分隊道路交通事故補充資
    料表、道路交通事故談話紀錄表、調查報告表(一)、(二)、道路
    交通事故當事人登記聯單、道路交通事故當事人酒精測定紀
    錄表各1 份、現場照片8 幀（參見第684 號卷第11頁至第27
    頁）、臺北市政府市立聯合醫院中興院區檢驗醫學科95年10
    月6 日出具之被告乙○○血液酒精濃度報告單1 紙在卷可稽
    。
  2.按測得之呼氣酒精濃度乘以200 為當時血中酒精濃度，且當
    人飲酒後，若以呼氣酒精濃度測試器測得之濃度達到每公升
    0.5 毫克時，其反應較慢，感覺減低，將影響駕駛；達到每
    公升0.75毫克時，思考、個性及行為均會改變；達到每公升
    1.0 毫克時，步態不穩，噁心嘔吐，精神混惑不清晰；達到
    每公升1.5 毫克時，說話不清楚，感覺喪失，視力模糊；達
    到每公升2.0 毫克時，體溫與血糖均降低，肌肉控制差，甚
    且導致癲癇發作；達到每公升3.5 毫克時，則已至神智不清
    ，反射減低及呼吸抑制等情事，業經行政院國軍退除役官兵
    輔導委員會臺北榮民總醫院88年8 月5 日（88）北總內字第
    26868 號函闡釋綦詳，此為本院審理同類案件而於職權上所
    悉之事項。經查，被告肇事送醫後，其血液中所含酒精濃度
    成分經檢驗結果，達159.0mg/dl，換算其呼氣酒精濃度達每
    公升0.795 毫克，此有臺北市政府市立聯合醫院中興院區檢
    驗醫學科95年10月6 日出具之被告乙○○血液酒精濃度報告
    1 紙在卷可考（第13677 號卷第30頁、第37頁參照）；參以
    被告於警詢、偵查中均自承「從喝完酒後，我就沒有記憶了
    」、「我車禍前就不太有意識」，於本院審理時亦稱已無法
    回憶當時肇事之情形（參見被告95年10月10日警詢筆錄、95
    年11月23日偵訊筆錄，附於第13677 號卷第9 頁、第51頁；
    本院96年4 月20日審判筆錄第8 頁）等語，以及被告係於95
    年10月6 日上午5 時50分許酒後駕車肇事，經送醫後，於同
    日上午8 時20分始對被告進行血液酒精濃度檢測，則被告自
    駕車至酒測之時間又已經過相當之時間，依一般人體內酒精
    含量之代謝率計算，被告酒後駕駛動力交通工具時，其體內
    所含酒精濃度當較嗣後驗得之血液中酒精濃度159.0mg/dl（
    相當於呼氣酒精濃度公升0.795 毫克）為高，又有肇事之異
    常駕駛行為，均足見被告肇事前已因服用酒類確已達不能安
    全駕駛動力交通工具之程度，至為灼然。從而，堪認被告此
    部分之自白與事實相符，其服用酒類，不能安全駕駛動力交
    通工具而駕駛之犯行至堪認定。
  (二)過失致王金城死亡、致甲○○○受傷部分：
  1.被告坦承於上述時、地，先酒醉駕車，嗣又疏未注意車前狀
    況，在臺北市○○街620 號前之堤防內腳踏車專用道路段，
    自後追撞同向於腳踏車專用道行走之行人王金城、甲○○○
    ，致王金城受有顱內出血之傷害，嗣經送醫仍不治死亡，並
    致甲○○○受有雙膝性挫傷之傷害等情，業據證人即告訴人
    甲○○○於警詢、偵訊時證述綦詳，核與證人廖紋嘉於警詢
    、偵訊時所證大致相符。此外，被害人王金城因本件事故送
    醫後，證實其因本件事故受有顱內出血之傷害，經送醫急救
    後，仍因傷重不治而於95年10月7 日上午1 時許死亡等情，
    亦經臺灣士林地方法院檢察署檢察官督同法醫師相驗屬實，
    製有臺灣士林地方法院檢察署95年10月7 日甲字第349 號相
    驗屍體證明書、法醫驗斷書（第684 號卷第35頁至第44頁）
    及採證照片共7 幀（第13677 號卷第44頁至第47頁）在卷可
    憑。而告訴人甲○○○，因本件事故送醫後，證實受有雙膝
    性挫傷及疑似右股骨遠端陳舊性骨折等傷害，亦有國防醫學
    院三軍總醫院附設民眾診療服務處96年2 月15日北市衛醫字
    第0501110514號診斷證明書1 紙（附本院卷）在卷可按。
  2.按道路交通安全規則所稱之汽車乃指在道路上不依軌道或電
    力架線而以原動機行駛之車輛，包括機械腳踏車，此該規則
    第2 條第1 項第1 款定有明文。次按汽車行駛時，駕駛人應
    注意車前狀況，並隨時採取必要安全措施；且飲用酒類或其
    他類似物後其吐氣所含酒精濃度超過每公升0.25毫克或血液
    中酒精濃度超過百分之0.05以上，不得駕車；又按汽車駕駛
    人經考驗及格，未領取駕駛執照前，不得駕駛汽車，道路交
    通安全規則第94條第3 項、第114 條第2 款、第50條第1 項
    後段分別定有明文。而本件依道路交通事故調查報告表(一)、
    (二)、道路交通事故現場圖、現場相片所示，肇事地點之路況
    、視距均良好，並無不能注意之情事，被告行經該路段，因
    自己飲酒致醉，導致注意力無法集中，酒後已達不能安全駕
    駛動力交通工具之程度，猶仍放縱己意，騎駛車號CYH-638
    號重型機車之動力交通工具，駛入腳踏車專用道；又疏於注
    意前方行人，閃煞不及，竟自後方追撞王金城及甲○○○2
    人，其有過失甚明。且過失犯之處罰，係以行為人之過失與
    結果間具因果關係為要件，而以本案具體情形而言，被告酒
    後駕車、未注意車前狀況，騎駛上開重型機車直接撞擊王金
    城、甲○○○，導致王金城死亡，甲○○○受有傷害，其過
    失行為與被害人之傷亡結果之間顯有相當因果關係，被告自
    白堪認與事實相符，其犯行至堪認定。
  (三)綜上，本案事證明確，被告犯行洵堪認定，均應依法論科。
三、核被告所為，係犯刑法第185 條之3 公共危險罪、同法第27
    6 條第1 項之過失致人於死罪及同法第284 條第1 項前段之
    過失傷害罪。又被告一駕車過失行為，致被害人王金城死亡
    ，並致被害人甲○○○受有傷害，係一行為同時觸犯2 罪名
    ，為想像競合犯，應依刑法第55條之規定從情節較重之過失
    致死罪處斷。又按刑法第284 條第1 項前段過失傷害罪為告
    訴乃論之罪，同法第287 條定有明文，查被害人甲○○○於
    警詢時，對被告過失傷害之犯行，已表明提出告訴（參見95
    年10月6 日警詢筆錄，第13677 號卷第13頁），檢察官於起
    訴書內未敘及被告過失傷害告訴人甲○○○之犯行，惟此部
    分犯罪事實既與起訴書所指被告過失致被害人王金城死亡之
    犯罪事實，既有想像競合犯之裁判上一罪關係，已如前述，
    本院自應併予審究，附此敘明。又被告所犯上開刑法第185
    條之3 公共危險罪及同法第276 條第1 項之過失致人於死罪
    2 罪間，犯意各別，行為分殊，罪名不同，應予分論併罰。
    又按「汽車駕駛人，無駕駛執照駕車、酒醉駕車、吸食毒品
    或迷幻藥駕車、行駛人行道或行經行人穿越道不依規定讓行
    人優先通行，因而致人受傷或死亡，依法應負刑事責任者，
    加重其刑至二分之一」，道路交通管理處罰條例第86條第1
    項定有明文。查被告無照駕車，又酒醉駕車，致被害人王金
    城死亡、甲○○○受有普通傷害，應負刑事責任，已如前述
    ，自應依上揭規定加重其刑。再按刑法第62條規定：「對於
    未發覺之罪自首而受裁判者，得減輕其刑。但有特別規定者
    ，依其規定。」所謂「自首」，祇以犯人在其犯罪未發覺前
    ，向該管公務員自承犯罪，而受裁判為已足，並不以使用自
    首字樣為必要（最高法院51年台上字第1486號判例意旨參照
    ），又所謂「發覺」，係指有偵查犯罪職權之公務員已知悉
    犯罪事實與犯罪人而言（最高法院93年度台上字第434 號判
    決意旨可資參照）。經查，本件事故發生後，臺北市政府警
    察局交通大隊雖填具道路交通事故肇事人自首情形紀錄表1
    紙，其上勾選記載：「報案人或勤指中心轉來資料未報明肇
    事人姓名，處理人員前往傷者就醫之醫院處理時，肇事人在
    場，並當場承認為肇事人」（第13677 號卷第29頁參照），
    惟被告自肇事後，自己即經送醫診治，證實其亦因本件事故
    受有右側眼眶部撕裂傷、右側額區硬腦膜上出血之傷害（卷
    附乙○○95年10月10日國軍松山醫院附設民眾診療服務處診
    斷證明書，附於13677 號卷第42頁），觀其肇事送醫後，迄
    同日10時9 分許經臺北市立醫院中興院區抽血檢驗時，均處
    於昏迷狀態，遲至同年10月10日下午5 時15分始經警詢問事
    發經過完成筆錄，而處理事故之員警早已於6 日上午10時50
    分詢問被害人即告訴人甲○○○，而知悉本件肇事者為被告
    乙○○。揆諸上開說明，被告即與自首要件不合，不能僅以
    上開道路交通事故肇事人自首情形紀錄表即為有利被告之認
    定，附此敘明。爰審酌被告乙○○無照駕車，於服用酒類後
    ，已達不能安全駕駛動力交通工具之程度，仍犯險騎駛重型
    機車搭載廖紋嘉上路行駛，復自後方撞擊行人，其過失情節
    重大；而其以一過失犯行，致王金城死亡，王金城之妻甲○
    ○○則因而受有雙膝性挫傷、疑似右股骨遠端陳舊性骨折等
    傷害，尚須門診追蹤複查，甲○○○復因喪偶，精神受創甚
    鉅，其犯罪所生損害並非輕微。被告於事發之後，雖即坦承
    犯行，惟初未能盡力彌補被害人之損失，嗣始經告訴人體諒
    被告年輕識淺，資力有限，而終達成和解（參見本院96年度
    交附民字第74號和解筆錄）等一切情狀，分別量處如主文所
    示之刑，並依刑法第51條第5 款之規定，定其應執行之刑，
    以示懲儆。
四、據上論斷，依刑事訴訟法第273 條之1 第1 項、第299 條第
    1 項前段，刑法第185 條之3 、第276 條第1 項、第284 條
    第1 項前段、第55條、第51條第5 款，道路交通管理處罰條
    例第86條第1 項，刑法施行法第1 條之1 第1 項、第2 項，
    判決如主文。
本案經檢察官洪三到庭執行職務。
中　　華　　民　　國　　96　　年　　5 　　月　　4 　　日
　　　　　　　　　刑事第六庭法　官　許辰舟
以上正本證明與原本無異。
如不服本判決應於判決送達後10日內向本院提出上訴狀。
                            書記官  洪忠改
中　　華　　民　　國　　96　　年　　5 　　月　　4 　　日
附錄本案論罪科刑法條之依據：
中華民國刑法第185條之3
（重大違背義務致交通危險罪）
服用毒品、麻醉藥品、酒類或其他相類之物，不能安全駕駛動力
交通工具而駕駛者，處1 年以下有期徒刑、拘役或3 萬元以下罰
金。
中華民國刑法第276條
（過失致死罪）
因過失致人於死者，處2 年以下有期徒刑、拘役或2 千元以下罰
金。
從事業務之人，因業務上之過失犯前項之罪者，處5 年以下有期
徒刑或拘役，得併科3 千元以下罰金。
中華民國刑法第284條
（過失傷害罪）
因過失傷害人者，處6 月以下有期徒刑、拘役或5 百元以下罰金
，致重傷者，處1 年以下有期徒刑、拘役或5 百元以下罰金。從
事業務之人，因業務上之過失傷害人者，處1 年以下有期徒刑、
拘役或1 千元以下罰金，致重傷者，處3 年以下有期徒刑、拘役
或2 千元以下罰金。
